最高法院刑事判決　　　　　　一○○年度台上字第四三六○號
上　訴　人　吳將瑋
上列上訴人因違反毒品危害防制條例等罪案件，不服台灣高等法
院高雄分院中華民國一○○年五月二十六日第二審判決（一○○
年度上訴字第二七四號，起訴案號：台灣高雄地方法院檢察署九
十九年度偵字第三一三九八號），提起上訴，本院判決如下：
    主  文
上訴駁回。
    理  由
按刑事訴訟法第三百七十七條規定：上訴於第三審法院，非以判
決違背法令為理由，不得為之；是提起第三審上訴，應以原判決
違背法令為理由，係屬法定要件。如果上訴理由書狀並未依據卷
內訴訟資料具體指摘原判決不適用何種法則或如何適用不當，或
所指摘原判決違法情事，顯與法律規定得為第三審上訴理由之違
法情形不相適合時，均應認其上訴為違背法律上之程式，予以駁
回。上訴人吳將瑋上訴意旨略稱：(一)、上訴人於原審主張證人鐘
士勛之警詢為審判外之陳述，無證據能力；且該警詢與其在原審
民國一○○年五月五日之證述內容並不相符，原判決引用該警詢
及偵查中之陳述，作為上訴人之論罪依據，未於理由內說明何以
具較可信之特別情況；又原判決適用刑事訴訟法第一百五十九條
之五之規定，認被告以外之人審判外之陳述，經當事人與辯護人
於審判程序同意作為證據，卻未說明審酌作成時情況，認為適當
之具體理由；均有判決不備理由之違失。(二)、原判決理由謂上訴
人於警詢、偵查中坦承犯行，然上訴人於警詢時雖承認販賣毒品
，但警詢未就販賣何人及次數加以釐清，偵查中亦未傳訊上訴人
出庭；又上訴人年紀尚輕，聽信辯護人之建議，於第一審坦承全
部犯行以獲得減刑，致未能就不實之事實加以釐清；另上訴人上
訴第二審之目的，在於上訴人供出毒品來自綽號「安古」之人並
因而破獲，原判決未依毒品危害防制條例第十七條第一項規定減
輕其刑；均有未洽。(三)、鐘士勛於偵查中所為不實之陳述，係因
於警詢時受警員之恫嚇、逼迫及毆打，內心受有恐懼而延伸至檢
察官偵訊時，其於警詢及偵訊之陳述，應不得採為證據。原判決
對此未加說明，判決理由嫌有不備。縱鐘士勛之陳述係出於任意
性，亦係為求交保及自白能獲減刑寬典，則該非出於真意且非全
然屬實之證述，依法須有補強證據，始得採為有罪認定之依據。
且鐘士勛於原審經具結後，否認其與上訴人間通訊監察之譯文上
「向上訴人購買本案第二級毒品甲基安非他命」之內容。原判決
就上開有利於上訴人之證據，何以不足採信，均未敘明理由。另
原判決雖認上訴人有於原判決附表（下稱附表）二編號17所示時
地販賣甲基安非他命予鐘士勛，惟卷內並無該次通訊監察之譯文
，嫌有理由不備及證據上理由矛盾之失。(四)、證人李佳昕於偵查
中雖證稱，有向上訴人購買附表二編號1至9所示之甲基安非他命
。然於原審則稱，附表二編號1、2、3、4、5、6部分僅是拿錢還
給上訴人，或相約見面。其先後所述不一。又原判決以上訴人自
白販賣甲基安非他命與李佳昕，認定李佳昕於偵查中之證述為可
採；但李佳昕於警詢及原審審理時之陳述不一，原判決未說明何
者為可採，卻謂其在原審之供述係事後偽證之詞，判決理由猶有
不備。另依上訴人與李佳昕間行動電話通訊監察之譯文，除附表
二編號2、6二次所示之時間，有提及「價格五百元」外，其餘各
次（編號1、3-5、7-9） 並未提及購買毒品之數量及價格，而上
訴人與李佳昕係男女朋友，二人相約見面不必然是交易毒品。(五)
、證人何振宏於原審證述：並未向上訴人購買附表二編號20、23
、26部分之甲基安非他命。該三次聯絡，二次為看車子，一次請
上訴人拿衛生紙，雖與警詢、偵查供述不同，然其警詢所為之陳
述，係為及早完成筆錄而附合警方。偵查中亦係依循警詢筆錄內
容為陳述。該等陳述是否屬實，原判決未加深究，已有未合，卻
又引用上訴人之自白，認定何振宏於警詢、偵查中之陳述為可採
，明顯違背證據法則。又依上訴人與何振宏行動電話通訊監察之
譯文所載，八次通話中僅相約見面及地點，並未提及購買甲基安
非他命之數量及價格，何振宏與上訴人是朋友，相約見面非必然
即係購買甲基安非他命。縱令見面係為購買毒品，亦未必成交；
原判決就此未加以說明，不惟違反證據法則，復有理由不備之違
背法令云云。
惟查：證據之取捨與其證明力之判斷，以及事實有無之認定，均
屬事實審法院之職權，苟其取捨證據與判斷證據證明力並不違背
經驗法則及論理法則，即不容任意指為違背法令，而執為第三審
適法之上訴理由。原判決綜合全案卷證資料，本於事實審法院之
推理作用，認定上訴人有其事實欄所載犯行（即附表二所載販賣
第二級毒品甲基安非他命共二十六次，其中賣與李佳昕九次、黃
來福四次、鐘士勛五次、何振宏八次）。因而維持第一審論上訴
人以販賣第二級毒品二十六罪（均累犯），均依毒品危害防制條
例第十七條第二項規定減輕其刑後，分別處有期徒刑三年八月，
併各為相關從刑之宣告，並就主刑部分定應執行之刑有期徒刑十
九年之判決，而駁回上訴人在第二審之上訴。已敘明所憑證據及
認定之理由；並就相關證據之取捨，及對上訴人嗣於原審審判期
日所為部分否認犯罪之辯解，如何係飾卸之詞，均不足採，亦已
逐一在理由內詳予指駁；俱有卷存證據資料可資覆按。復以證人
李佳昕、黃來福、鐘士勛、何振宏於偵查中均經具結，證述確向
上訴人（如監聽譯文所載）購買甲基安非他命，並無顯不可信情
形，說明該等陳述何以均具證據能力（見原判決第二頁）；並於
原審審判期日就該等偵查中之證言是否出於任意性為調查，鐘士
勛、李佳昕、何振宏等或稱未威脅逼迫、或稱無不當取供、或稱
經檢察官提示警詢筆錄表示實在，顯見該等證人之陳述係出於自
由意思（見原審卷第一二二頁背面、一五○頁背面、一五三頁）
。原判決另於理由中說明，在上訴人供出「安古」之前，已由其
他監聽得知「安古」涉犯販賣毒品罪嫌，何以不能依毒品危害防
制條例第十七條第一項規定減輕其刑之理由（見原判決第十一頁
）。原判決既係依憑上訴人於警詢、偵查（見偵查卷第七○、七
一頁）、第一審及第二審準備程序之自白、證人等偵查中之證言
、經合法監聽之通聯內容、扣案之甲基安非他命、鑑驗書等，認
定上訴人確有前揭二十六次販賣甲基安非他命犯行，並非單憑證
人等於警詢之陳述而為論斷，經核並無悖經驗法則及論理法則，
不得任意指摘為違法。至原審雖未就鐘士勛於警詢之陳述是否出
於任意性而為調查，或原判決未就證人李佳昕等於警詢之陳述與
渠等在原審審判期日之陳述不符部分，說明何以警詢具備較可信
之特別情況；或未依刑事訴訟法第一百五十九條之五之規定，具
體敘明認為適當之理由。然如除去該等證人於警詢之陳述，綜合
卷內其他證據，仍應為同一事實之認定，原判決此項瑕疵，並不
影響於判決，即無上訴意旨所指之違法。至於附表二編號17部分
，依鐘士勛於偵查中供證「『（提示九十九年九月八、九日編號
七到九監聽譯文）是否你向吳將瑋購買毒品安非他命？』是，時
間在九月九日吳將瑋傳完簡訊之後，我認為他的安非他命品質較
好，所以在九日晚上六點，我下班後直接騎機車前往吳將瑋的住
處，我用新台幣五百元向吳將瑋購買安非他命。所以晚上六點的
交易並沒有與吳將瑋事先約好，所以沒有通聯譯文。」「（這次
交易有無成功？）有。」等語（見偵查卷第六六頁），稽之九日
上午八時十一分「我昨天幫你處理到比較好的，給你不會漏氣，
要不要都沒關係，看怎樣再打給我吧！」之通聯（見一二八六號
警卷第五九頁），顯係延續該次通聯而完成交易，亦即無上訴意
旨所指判決理由矛盾之違誤。其餘上訴意旨或就原審採證認事職
權之適法行使，或就原判決已論斷明白之事項或其他枝節，任意
指摘違背法令，均與法律規定得為第三審上訴理由之違法情形不
相適合。應認上訴人之上訴均違背法律上之程式，併予駁回。
據上論結，應依刑事訴訟法第三百九十五條前段，判決如主文。
中    華    民    國  一○○  年    八    月    十    日
                      最高法院刑事第五庭
                          審判長法官  洪  文  章  
                                法官  王  居  財  
                                法官  郭  毓  洲  
                                法官  韓  金  秀  
                                法官  沈  揚  仁  
本件正本證明與原本無異
                                      書  記  官  
中    華    民    國  一○○  年    八    月   十二   日
                                                      v